臺灣高等法院臺中分院刑事判決　　　　　民國九十四年度上更(二)字第九五號
　　上　訴　人
　　即　被　告　乙○○
　　選任辯護人　羅豐胤
　　　　　　　　洪明儒
右上訴人因毒品危害防制條例案件，不服臺灣臺中地方法院中華民國八十八年九月二
十三日第一審判決（民國八十八年度重訴字第四六四號，起訴案號：臺灣臺中地方法
院檢察署八十七年度偵字第一九二四一號），提起上訴，經判決後由最高法院第二次
發回更審，本院判決如左：
    主      文
原判決撤銷。
乙○○共同運輸毒品，處有期徒刑拾貳年，免其刑之全部之執行。扣案之毒品嗎啡（
毛重參佰伍拾參點肆壹公克、淨重參佰壹拾點貳捌公克）沒收銷燬之。
    事      實
一、乙○○為貪圖港幣五萬元之利益，竟與某不詳姓名之香港籍成年男子基於運輸毒
    品嗎啡之犯意聯絡，由該不詳男子於民國（下同）八十一年七月二十八日晚間，
    將毛重為三百五十三點四一公克、淨重為三百一十點二八公克之毒品嗎啡（公訴
    人誤為約三百七十六公克之海洛因），持往乙○○住宿之聖地牙哥酒店交付乙○
    ○，託其自香港搭機返回台灣時運輸回台灣。乙○○並於翌日（同年月二十九日
    ）下午，將之分別藏放於其身上口袋及隨身行李內，攜帶運輸至香港啟德國際機
    場，該不詳姓名之人並陪同隨行至機場。乙○○於行經香港啟德國際機場離境大
    廳第八號登機門前，當場為香港海關官員查獲，並扣得其所攜帶運輸之上開毒品
    嗎啡，該不詳男子則乘機逃逸。其後乙○○經香港最高法院判處有期徒刑九年確
    定，經在香港監獄服刑滿五年五個月後（如加上入監服刑前之羈押期間，則為六
    年三日），因表現良好而於八十七年八月二日提前出獄，旋經遣返，於八十七年
    八月三日下午四時許搭機返回台灣，於入境後即遭內政部警政署航空警察局依法
    逮捕。
二、案經內政部警政署航空警察局移送臺灣桃園地方法院檢察署呈請臺灣高等法院檢
    察署核轉臺灣臺中地方法院檢察署檢察官偵查起訴。
    理      由
一右揭事實，業據上訴人即被告（下稱被告）乙○○於偵查、原審、及本院審理中
    均坦承不諱，並有內政部警政署入出境管理局函暨所附香港最高法院判決書影本
    與其中文譯本、香港懲教署出獄證明書及內政部警政署入出境管理局駐香港工作
    組傳真報告資料各一份等附卷可稽。本件事證明確，被告犯行堪予認定。
二、訊據被告坦承其係受某不詳姓名之香港籍成年男子之託，將該毒品自香港欲搭機
    返回台灣時運輸回台灣之事實，惟辯稱：伊係聽信香港律師之建議，供承伊自台
    北至香港係為購買海洛因再帶回台北，將獲得較輕之判刑等語。經查本件並無證
    據足證被告係自行前往香港購買毒品回台灣，尚難僅憑被告於香港機場Ａ一○
    七室內所為之自白，遽認被告確有自行前往香港購買毒品之情事，從而上開香港
    高等法院判決所列證物編號Ｐ一七之被告自白部分，核與本院所認定之事實不符
    ，要難採信，附此明。
三、核被告所為，係犯行為時之肅清煙毒條例第五條第一項之運輸毒品罪。按被告於
    行為後，毒品危害防制條例已於八十七年五月二十日公布，自同月二十二日起施
    行，且將嗎啡列為第一級毒品，運輸第一級毒品者，處死刑或無期徒刑；處無期
    徒刑者，得併科新臺幣一千萬元以下罰金，為該條例第二條第二項第一款、第四
    條第一項所明定，是被告行為後法律有變更。經比較新、舊法之規定，新法即毒
    品危害防制條例之法定刑顯重於修正前舊法肅清煙毒條例第五條第一項所定之死
    刑或無期徒刑，自應依刑法第二條第一項但書之規定，按有利於被告之八十七年
    五月二十日修正前肅清煙毒條例第五條第一項之規定處斷。其持有毒品嗎啡之低
    度行為應為運輸之高度行為所吸收，不另論罪。被告與上開不詳姓名之香港籍成
    年男子二人間，具有犯意聯絡及行為分擔，為共同正犯。公訴人未論及被告與該
    不詳男子係共同正犯，尚有未洽，併此敘明。另被告所運輸之毒品嗎啡（毛重為
    三百五十三點四一公克、淨重為三百一十點二八公克），未經香港最高法院判決
    宣告沒收銷燬，有該判決書影本在卷可按，自應為沒收銷燬之諭知。原審予以論
    罪科刑，固非無見，惟本件毒品係不詳姓名之男子於事發之前一日即八十一年七
    月二十八日晚間，持往乙○○住宿之聖地牙哥酒店交付乙○○運輸，託其於翌日
    （同年月二十九日）下午攜帶至香港啟德國際機場，如前所述，原判決認該不詳
    姓名之人係於案發當日在啟德機場將毒品交付被告，顯與事實不合。被告上訴意
    旨以原審量刑過重及未宣告免除全部刑之執行云云，指摘原判決不當，雖無可取
    ，惟原判決既有上述可議，自屬不能維持，應由本院將原判決予以撤銷改判。查
    被告係為貪圖港幣五萬元之利益，始受託運輸嗎啡，事後旋遭查獲，尚未獲得任
    何報酬，且其犯行已經香港最高法院判處有期徒刑九年確定，並經在香港監獄服
    刑滿五年五個月（如加上入監服刑前之羈押期間，則六年三日）始遭遣返回台，
    其運輸毒品之行徑固不足取，惟衡諸上述情狀，顯非不可憫恕，即令科以八十七
    年五月二十日修正前肅清煙毒條例第五條第一項所定之最輕本刑無期徒刑，仍嫌
    過苛，情輕法重，應依刑法第五十九條之規定，減輕其刑。爰審酌被告運輸毒品
    ，助長毒品之氾濫，更惡化社會治安，及其素行、犯罪之動機、手段、無犯罪所
    得等一切情狀，量處如主文第二項所示之刑。被告所犯本件運輸毒品之犯行，已
    經香港最高法院判處有期徒刑九年確定，並於八十二年二月三日在香港入監服刑
    ，於服刑滿五年五個月後，因表現良好而於八十七年八月二日提前出獄等節，業
    據被告供承在卷，復有內政部警政署入出境管理局函暨所附香港最高法院判決書
    影本與其中文譯本、香港懲教署出獄證明書（內載一九九三年三月二日入監、一
    九九八年八月二日出監，見八十七年度偵字第一一九四六號卷第九頁）、及內政
    部警政署入出境管理局駐香港工作組傳真報告資料各一份在卷足憑，應顯然已峻
    悔有據，應無再執行其刑之必要，爰併依刑法第九條之規定免其刑之全部之執行
    。又被告所運輸之毒品嗎啡（毛重三百五十三點四一公克、淨重三百一十點二八
    公克），應依八十七年五月二十日修正前肅清煙毒條例第十二條前段之規定，宣
    告沒收銷燬之。
四、據上論斷，應依刑事訴訟法第三百六十九條第一項前段、第三百六十四條、第二
    百九十九條第一項前段，八十七年五月二十日修正前肅清煙毒條例第五條第一項
    、第十二條前段，刑法第十一條前段、第二條第一項但書、第二十八條、第五十
    九條、第九條，判決如主文。
本案經檢察官甲○○到庭執行職務。
中      華      民      國      九十四     年     五      月   三十一   日
                                臺灣高等法院臺中分院刑事第十庭
                                      審判長法  官  林  照  明
                                            法  官  林  清  鈞
                                            法  官  吳  重  政
右正本證明與原本無異。
如不服本判決應於收受送達後十日內向本院提出上訴書狀，其未敘述上訴之理由者並
得於提起上訴後十日內向本院補提理由書（均須按他造當事人之人數附繕本）。
                                            書記官  劉  建  智
中      華      民      國      九十四     年     六      月     六     日
附錄：
八十七年五月二十日修正前肅清煙毒條例第五條第一項：
販賣、運輸、製造毒品、鴉片或麻煙者，處死刑或無期徒刑。
                                                                        Ｒ
